【裁判字號】    97,訴,867
【裁判日期】    980331
【裁判案由】    損害賠償等
【裁判全文】
臺灣板橋地方法院民事判決               97年度訴字第867號
原      告  霖誠貿易有限公司
兼法定代理人  丙○○
共      同  黃于玶律師
訴訟代理人  張天欽律師
共      同
複代理人    歐陽勝嘉律師
被      告  乙○○
            戊○○
            己○○○
            丁○○
共      同
訴訟代理人  龔維智律師
共      同
複代理人    甲○○
上列當事人間請求損害賠償等事件，經本院於民國98年3 月26日
言詞辯論終結，判決如下：
    主  文
被告乙○○應給付原告霖誠貿易有限公司新台幣參佰貳拾萬玖仟
零壹拾玖元，及自民國九十七年三月二十一日起至清償日止按年
息百分之五計算之利息。
原告其餘之訴駁回。
訴訟費用由被告乙○○負擔二十分之十三，其餘由原告負擔。
本判決第一項於原告霖誠貿易有限公司以新台幣玖拾陸萬伍仟元
為被告乙○○供擔保後，得假執行；但被告乙○○以新台幣新台
幣參佰貳拾萬玖仟零壹拾玖元為原告霖誠貿易有限公司預供擔保
後，得免假執行。
原告其餘假執行之聲請駁回。
    事實及理由
一、本件原告起訴主張：
  (一)原告霖誠貿易有限公司（下稱霖誠公司）為家族企業，由原
    告丙○○與兄長即被告戊○○共同出資成立，由原告丙○○
    擔任公司之負責人。在95年初之前，多半由原告丙○○主外
    （跑業務），被告戊○○主內，然自95年初起，被告戊○○
    身體欠佳，乃將內部業務一併交由原告丙○○處理。被告乙○○為被告戊○○之媳婦（即被告丁○○之妻），於87年6
    月8 日起即任職於霖誠公司擔任會計一職，由於原告丙○○
    於95年初前一向不過問霖誠公司內部經營問題，故多年來對
    於被告乙○○所為，並不知悉。嗣95年7 月初，原告丙○○
    無意中發現原告霖誠公司之客戶「野宴日式燒肉店」開立予
    原告霖誠公司新台幣（下同）301,500 元之支票，未入公司
    帳戶，由於霖誠公司應收貨款均由業務員交由會計乙○○存
    入公司帳戶，原告乃向被告乙○○詢問，被告乙○○自承該
    筆款項存入自己帳戶後，旋及於隔日即將該筆貨款以現金存
    入霖誠公司帳戶。原告對被告乙○○產生懷疑後，竟發現被
    告乙○○經手及持有之支票收支記錄、存摺及帳本，全遭銷
    毀（碎紙機銷毀之物嗣於地下室發現）。原告因此事件後更
    懷疑被告乙○○之所作所為，乃根據僅存之帳本及存摺追查
    ，赫然發現，僅94年12月至95年4 月份共5 個月，如附表二
    所示之900,314 元貨款支票未存入霖誠公司帳戶，並將如附
    表三所示之霖誠公司329 萬9019元之貨款支票存任其新光銀
    行五常分行000000000000號帳戶內（註附表三之金額中與49
    萬7126元與附表二係重複）。被告乙○○謂其所有新光銀行
    五常分行000000000000號活儲帳戶，係提供予霖誠公司使用
    ，絕非事實。被告乙○○之帳戶並未提供霖誠公司使用，其
    存摺及印章，亦非置放於原告霖誠公司。
  (二)被告乙○○於87年6 月8 日至95年7 月10日任職於原告霖誠
    公司擔任會計一職，被告乙○○於任職期間將如附表二、三
    所示霖誠公司之貨款支票，或侵占入已，或匯入個人帳戶，
    應對原告霖誠公司負債務不履行、侵權行為損害賠償責任及
    不當得利返還責任。
  (三)被告戊○○於95年初間將霖誠公司內部事務交由原告丙○○
    管理後，因不滿意原告丙○○對霖誠公司之管理方式，兩方
    因此時有爭執。原告發現被告乙○○多年來似有侵占公款情
    形後，雙方衝突更甚。原告嗣發現被告戊○○之子柯政儒於
    95年7 月20日另成立霖寶貿易有限公司（以下簡稱霖寶公司
    ）。霖寶公司成立前，被告戊○○即大動作聯繫霖誠公司上
    游廠商「太成工業株式會社」及「商工有限公司」，促其與
    霖寶公司合作，該等公司因而不再供貨予原告霖誠公司，被
    告戊○○等嗣為打擊霖誠公司下游商家，以利其霖寶公司之
    發展，遂於95年9 月13日發函予霖誠公司之客戶，宣稱原告
    丙○○「涉有業務侵占、背信等罪嫌，並經多次苦勸無效…
    」，並謂「望請貴公司與霖誠公司業務往返時，務必優先考
    量自身權益，以免自身權益無辜受損」等語，已使霖誠公司
    之客戶對霖誠公司負責人丙○○產生其乃作奸犯科，未正派
    經營，毫無誠信等負面評價。該函最後「望請貴公司與霖誠
    公司業務往返時，務必優先考量自身權益，以免自身權益無
    辜受損」等語，更係使客戶不再與霖誠公司作交易。該函寄
    發後，內行家特賣商場、南京春喜總公司…等十數家霖誠公
    司之客戶，即不再與霖誠公司交易。
  (四)被告戊○○、己○○○、丁○○三人於95年9 月13日以霖誠
    貿易有限公司之股東自居，意圖使原告丙○○及霖誠貿易有
    限公司名譽及商譽受損，廣為發函予霖誠貿易有限公司之客
    戶，散佈原告丙○○涉有業務侵占、背信等罪嫌，乃毀損原
    告丙○○及霖誠公司名譽及信用，應負侵權行為損害賠償責
    任。
  (五)為此，依據債務不履行、侵權行為、不當得利之法律關係請
    求被告乙○○應給付原告霖誠貿易有限公司400 萬元，並依
    據侵權行為之法律關係，請求被告戊○○、己○○○、丁○○應連帶給付原告丙○○、原告霖誠公司各50萬元，及自起
    訴狀繕本送達翌日起至清償日止，按年息百分之五計算之利
    息。並陳明願供擔保請准宣告假執行。
二、被告則抗辯：
壹、被告乙○○部分：
  (一)本件原告指控被告乙○○涉嫌業務侵占霖誠公司貨款票據乙
    事，案經臺灣臺北地方法院檢察署簽結結案，有96年度偵字
    第21395 號不起訴處分書可參，合先陳明。
  (二)按原告起訴指稱被告乙○○自94年12月至95年4 月侵吞公司
    款項90萬0314元，若自94年12月再追溯3 年，金額恐達6 、
    7 百萬元；惟查，霖誠公司於78年間成立，於被告戊○○經
    營管理時，除以公司名義開立之甲存帳戶外，長期以來均皆
    以原告丙○○於合作金庫銀行0000000000000 號活儲帳戶，
    及被告乙○○新光銀行五常分行0000000000000 號活儲帳戶
    供作公司使用，依霖誠公司會計作帳程序，業務員於客戶處
    收款返回公司後，即將貨款交與會計人員登記核銷入賬，經
    會計人員呈送公司負責人確認帳款無誤，由公司負責人指示
    會計將所收取之款項存入原告丙○○或被告乙○○上開活儲
    帳戶，95年初被告戊○○將霖誠公司交由原告丙○○管理，
    會計作業程序依舊蕭規曹隨，兩造當事人知之甚明，而今原
    告全然否認使用被告乙○○上述帳戶，居心可議。
  (三)再者，原告雖主張原證二之商業支票日曆簿為被告乙○○所
    製作，然查被告乙○○於收受票據時確實將支付支票之廠商
    名稱、支票金額、票號前三碼記載於系爭商業支票日曆簿上
    ，但該商業支票日曆簿上各筆支票金額後方之「霖誠貿易有
    限公司」、「0000000000000 」文字戳章，被告乙○○填載
    票據資料時並未有此記載，應係被告乙○○離職後遭人事後
    加蓋 (此由被告之姓名章蓋章位置均落在文字書寫部分結束
    末端可證)。 至於系爭商業支票日曆簿上各筆支票金額後方
    所蓋「霖誠貿易有限公司」、「0000000000000 」戳章代表
    意義為何？又各筆票款後方蓋有「霖誠貿易有限公司」之支
    票，原告指控其中36張未存入霖誠公司帳戶，上述支票既均
    蓋有相同戳章，原告如何區分何者存入公司帳戶，何者未存
    入？而其餘蓋有「霖誠貿易有限公司」之支票又存入何處？
    原告則迄今仍未提出說明。
  (四)甚者，原告所提原證二之商業支票日曆簿，其內容記載原告
    霖誠公司自95年1 月21日起至95年5 月20日止收受之所有貨
    款支票明細，經核算上述期間原告公司收入之貨款支票總金
    額為366 萬1015元，其中原告指稱36張支票共90萬0314元遭
    被告乙○○侵占入己，其金額約占收入票款總金額1/4 （原
    告聲稱約1/3） ，而原告自承於95年初開始掌管霖誠公司，
    苟被告乙○○果真於94年12月至95年4 月有侵吞公司貨款之
    情事，在此五個月中原告丙○○既已全權掌管霖誠公司，又
    豈有完全不知其所列附表一之貨款支票流向，對公司已收入
    之票款1/3 不翼而非，亦不加追究，遲至95年7 月時才發現
    公司貨款遭被告侵吞之理？至此，被告乙○○之新光銀行五
    常分行0000000000000 號活儲帳戶是否如同原告丙○○之合
    庫活儲帳戶一般，提供與霖誠公司使用，不言已明。
  (五)被告乙○○之新光銀行五常分行0000000000000 號活儲帳戶
    ，自92年1 月1 日起至95年12月29日止之交易往來明細（參
    卷附第15頁至第43頁），其中除交易項目為放款本息之支出
    屬被告乙○○個人信用貸款，由被告按月或以電匯或現金存
    入應納金額，或以現金交付公司外，其餘皆用以支付員工餐
    費、業務員加油費、出差費、文具雜費等公司日常零用金支
    出，此由被告提領次數頻繁，提領金額多為1000元至30 000
    元不等之小額提款即可證明，依常理，倘被告乙○○果真欲
    侵吞公司款項，且保管該帳戶之存摺、印章，何不將存入之
    公司貨款支票於兌現後ㄧ次全部提領，反而大費周章每次以
    1 千元或數千元或1 至3 萬元方式，以提款卡分次提領呢？
    足見被告乙○○之新光銀行五常分行0000000000000 號活儲
    帳戶確為霖誠公司之零用金帳戶。
  (六)至於原告民事準備（一）暨調查證據聲請狀中指稱根據被告
    乙○○之新光銀行五常分行「0000000000000 」號帳戶交易
    明細表，其中於95年4 月20日有匯出86818 元之金額至被告
    新光銀行五常分行另ㄧ「0000000000000 」號帳戶，因而懷
    疑部分貨款支票存入該帳戶中；然查，被告係於95年4 月20
    日向新光銀行五常分行信用借款9 萬元，用以清償同銀行「
    0000 000000000」號帳戶金太郎現金卡本息86818 元，此事
    實有鈞院卷附39頁、102 頁之「0000000000000 」號帳戶及
    「0000 000000000」號帳戶交易明細表於95年4 月20日放款
    轉入9 萬元，轉帳86818 元之資金往來紀錄可證，由此可知
    ，系爭86 818元之金錢來源與原告霖誠公司貨款支票無關。
  (七)基上所陳，原告指稱被告乙○○侵占公司貨款，所言不實，
    故其主張依民法第227 條、第184 條請求損害賠償，於法無
    據，懇請駁回原告之訴及其假執行之聲請，並陳明如受不利
    判決，願供擔保請准宣告免假執行。
貳、被告戊○○、己○○○、丁○○部分：
  (一)原告指控被告戊○○、己○○○、丁○○以股東身分所發之
    股東函與霖誠公司往來客戶，其內容毀損原告丙○○及霖誠
    公司名譽及信用，致霖誠公司往來如內行家特賣商場、南京
    春喜總公司.... 等 十數家客戶（見起訴狀原證七）不再與
    之交易，已侵害原告丙○○及霖誠公司之名譽及信用，依民
    法第184 條第1 項、第195 條第1 項之規定，各請求50萬元
    之非財產上損害賠償。經查，原告指控被告三人毀損原告名
    譽涉嫌加重誹謗罪乙節，業經臺灣臺北地方法院檢察署以96
    年度偵字第21395 號偵查終結，對被告三人為不起訴處分在
    案，本件原告主張被告三人侵害名譽及信用，即不無疑義。
  (二)倘被告三人果真有侵害原告名譽及信用之情事，然上述廠商
    是否確因該股東函而拒絕與原告公司交易，對此原告並未具
    體舉證證明，全係原告個人之臆測，原告等財產上是否受有
    侵權行為之損害，更不無疑問；甚者，原告霖誠公司為有限
    公司，係法人，其名譽若遭受損害，並無精神上感受痛苦之
    可言，依最高法院62年台上字第2806號判例意旨，要無依民
    法第195 條第1 項規定請求精神慰藉金之餘地，是以原告霖
    誠公司依民法第195 條第1 項請求非財產上損害賠償，顯非
    有據，另原告丙○○雖請求非財產上之損害賠償，惟對於其
    個人名譽受損有如何痛苦情事，並未說明，即遽請求50萬元
    非財產上損害賠償，亦顯非有理，於法不合。
  (三)為此，請求駁回原告之訴及其假執行之聲請，並陳明如受不
    利之判決，願供擔保請准宣告免假執行。
三、兩造不爭執之事實：
  (一)如附表二所示之公司所簽發面額合計90萬0314元之票據36筆
    係原告霖誠公司之貨款，其中票面金額合計49萬7126元之票
    據12筆存入被告乙○○新光銀行五常分行000000000000號帳
    戶。
  (二)原告霖誠公司之貨款票據，除前開12筆票據外，自93年7 月
    13日起至95年7 月3 日止另有66筆亦存入被告乙○○新光銀
    行五常分行000000000000號帳戶內。原告霖誠公司存入被告
    乙○○新光銀五常分行000000000000號帳戶之票據，總計有
    78筆（含上開(一)所示之12筆），金額總計為320 萬9019元（
    明細詳附表三所示）。
  (三)被告乙○○、戊○○、己○○○、丁○○於95年9 月13日發
    函予霖誠公司之客戶，陳稱：「丙○○涉有業務侵占、背信
    等罪嫌，並經多次苦勸無效…」、「望請貴公司與霖誠公司
    業務往返時，務必優先考量自身權益，以免自身權益無辜受
    損」等語（詳調解卷第30頁）。
  (四)原告丙○○合作金庫銀行000000000000號帳戶，係供霖誠公
    司使用。
四、本件爭點與本院判斷：
壹、原告請求被告乙○○給付400萬元部分：
  (一)經查如附表二所示之公司所簽發面額合計90萬0314元之票36
    據紙，係原告公司之貨款，有附於調解卷第11-24 頁之商業
    支票日曆簿可證，又其中有面額合計49萬7126元之票據12存
    入被告乙○○新光銀行五常分行000000000000號帳戶，亦有
    新光銀行五常分行檢送本院之被告乙○○上開帳戶交易往來
    明細資料1 件附於本院卷第24-52 頁足憑，且據兩造所不爭
    執，自信為真實。
  (二)原告霖誠公司之貨款票據，除前開12筆票據外，自93年7 月
    13日起至95年7 月3 日止另有66筆亦存入被告乙○○新光銀
    行五常分行000000000000號帳戶內。原告霖誠公司存入被告
    乙○○新光銀行五常分行000000000000號帳戶之票據，總計
    有78筆（含上開(一)所示之12筆），金額總計為320 萬9019元
    （明細詳附表三所示），新光銀行五常分行檢送本院之被告
    乙○○上開帳戶交易往來明細資料，詳述甚明，亦堪信為真
    實。
  (三)原告雖主張：原告霖誠公司除上開(二)所示面額合計320 萬90
    19元之78筆票據外，尚有如附表二所示面額合計40萬3188元
    之票據24紙流向不明，應係存入被告乙○○其他帳戶，又上
    開金額合計雖僅為361 萬2207元，惟可合理推估被告乙○○
    侵占原告霖誠公司之貨款票據金額為400 萬元云云，並聲請
    本院訊問簽發票據公司該24紙票據係流入何人帳戶。惟查上
    開24紙票據本院已認定係屬原告霖誠公司之貨款票據，已如
    前述，而原告於97年3 月10日起訴時主張如附表二所示之36
    筆票據係存入被告乙○○之帳戶，並聲請本院諭知簽發票據
    之36家公司提出上開票據之資料及說明，經本院於97年5 月
    1 日函知原告該聲請調查證據方法難認為係屬必要，並依職
    權函請新光銀行提供乙○○新光銀行五常分行000000000000
    號帳戶之票據，發現有12紙票據係存入被告乙○○新光銀行
    五常分行000000000000號帳戶內，另查得原告霖誠公司匯入
    被告乙○○系爭帳戶之款項總計為320 萬9019 元 ，顯見直
    接查尋被告乙○○帳戶，係一不干擾易與本件法律關係無關
    之交易對象，且又更為迅速有效之調查方法。原告乃於97年
    5 月26日聲請調閱被告乙○○新光銀行五常銀行0000000000
    000 號帳戶，則未發現有原告霖誠公司之票據存入該000000
    0000 000號帳戶，已難認上開24紙票據存入被告乙○○之其
    他帳戶，況其餘24紙票據是否係存入被告乙○○之帳戶，僅
    須原告再提出被告乙○○之其他帳款供查證，則可明瞭。而
    原告卻捨之不為，請求本院諭知其他簽發票據公司提供其餘
    24紙票據之資料，除對於簽發票據之公司帶來困擾外，且果
    係入匯入被告乙○○之帳戶，有更快捷之調查方式，已如前
    述，如非匯入被告乙○○之帳戶，或係他人無法律上原因而
    受有利益，或係原告霖誠公司使用該票據用以支付其應付帳
    款，但均與被告乙○○無涉，本院認為尚無調查之必要。則
    原告主張其餘24紙票據亦係存入被告乙○○之帳戶，尚屬無
    據，不足採信。
  (四)被告乙○○雖抗辯：上開新光銀行五常分行000000000000號
    帳戶係供原告霖誠公司使用，其中除交易項目為放款本息之
    支出屬被告乙○○個人信用貸款，由被告按月或以電匯或現
    金存入應納金額，或以現金交付公司外，其餘皆用以支付員
    工餐費、業務員加油費、出差費、文具雜費等公司日常零用
    金支出云云（詳本院卷第112 頁）。惟查系爭000000000000
    號帳戶是否係供原告霖誠公司使用先暫且不論，被告乙○○
    已陳稱系爭帳戶交易項目為放款本息之支出係其個人信用貸
    款，由被告按月或以電匯或現金存入應納金額，或以現金交
    付公司等語，徵諸該放款本息係被告乙○○每月之經常性支
    出，且系爭帳戶於95年4 月20日轉帳8 萬6818元至被告乙○○00 00000000000號帳戶（詳本院卷第48頁），用以支付其
    現金卡本息8 萬6818元之事實（已據被告乙○○所自認，詳
    本院卷第123 頁），則爭帳戶非專供原告霖誠公司使用，至
    為明確。次查系爭帳戶既非專供原告霖誠公司使用，則被告
    乙○○就系爭帳戶內入餘欄下之金額究何者係原告霖誠公司
    匯入，何者係被告乙○○個人匯入，及出存欄下之金額究何
    者係原告霖誠公司之支出，何者係被告乙○○個之支出，衡
    諸證據接近之程度，自負有舉證之義務，否則，對於公私混
    用之帳戶，僅須空言抗辯全係因公支出即可免責，豈得事理
    之平？核被告乙○○僅空言抗辯：系爭帳戶之支出除放款本
    息以現金卡本息8 萬6818元之轉帳外，全係原告霖誠公司之
    支出云云，尚難認已盡舉證之責任，洵無可採。
  (五)按法律上之原因而受利益，致他人受損害者，應返還其利益
    ；雖有法律上之原因，而其後已不存在者，亦同，民法第17
    9條定有明文。查被告乙○○將原告霖誠公司帳款總計320萬
    9019元存入其個人之系爭帳戶，復未能舉證已匯還原告霖誠
    公司，或提領供原告霖誠公司使用，核屬係無法律上原因而
    受有利益，是原告依據不當得利之法律關係，請求被告乙○○給付320 萬9019元，為有理由。此外，原告並未舉證證明
    原告霖誠公司尚有其他帳款匯入被告乙○○之帳戶，則原告
    霖誠公司餘上開准許部分之不當得利請求，難認有據，不應
    准許。又原告另主張：被告乙○○係侵占公司帳款應構成侵
    權行為與加害給付云云。惟查原告丙○○自認其提供合作金
    庫000000000000號帳戶供原告霖誠公司使用，則原告霖誠公
    司有使用非其公司所開設帳戶作為公司交易入帳之事實，至
    為明確，與一般公司僅使用公司帳戶作為交易入帳之用，如
    有公司帳款存入私人帳戶，即可推定係侵占公司帳款，自不
    可同日而語。是原告霖誠公司之帳款存入被告乙○○個人帳
    戶，僅可認為係公司與個人帳款混淆不清，尚不能認已達到
    證明侵占之程度，又加害給付係特殊之侵權行為，則原告霖
    誠公司依據侵權行為法則與加害給付之規定，請求被告林雅
    霖賠償400 萬元，為無理由，併予敘明。
貳、原告請求被告戊○○、己○○○、丁○○連帶給付原告丙○○、霖誠公司各50萬元部分：
  (一)經查被告乙○○、戊○○、己○○○、丁○○於95年9 月13
    日發函予霖誠公司之客戶，陳稱：「丙○○涉有業務侵占、
    背信等罪嫌，並經多次苦勸無效…」、「望請貴公司與霖誠
    公司業務往返時，務必優先考量自身權益，以免自身權益無
    辜受損」等語（詳調解卷第30頁），已據被告所不爭執，自
    堪信為真實。
  (二)原告雖主張：原告丙○○擔任公司之負責人，提供其名下合
    作金庫銀行帳號作為原告霖誠公司使用，此與一般公司慣例
    相同，且經偵查終結並無業務侵占、背信犯行，被告等人所
    為自屬毀損原告之名譽云云（詳本院卷第167 頁）。惟按公
    司與負責人係不同之人格，而被告戊○○、己○○○、丁○○目前仍為原告霖誠公司之股東（已據兩造所不爭執，詳本
    院卷第79頁），原告霖誠公司並非股份全歸原告丙○○所有
    之一人公司，則原告霖誠公司之帳款匯入公司或負責人原告
    丙○○之個人帳戶，對於霖誠公司之股東（如被告戊○○、
    己○○○、丁○○）而言，經濟意義上顯有不同，且衡諸交
    易常情，亦無將非屬一人公司之公司得將帳款存入負責人帳
    戶之慣例存在，苟非屬一人公司之公司帳款得存入負責人之
    帳戶，豈非謂公司責負人得將公司之資產挪為負責人個人之
    用，顯然有違常情。因此，原告霖誠公司之帳款存入原告丙○○之個人帳款，並不符交易常規，於公司與個人交易不分
    之場合，除非出借帳款者已舉證證明其僅為人頭帳戶，實際
    上並未經手公司之任何交易或帳目，或是舉證所有匯入個人
    帳戶之公司帳款均已匯還公司，否則，其他股東於個人帳戶
    所有人未詳細提供交易往來明細及資金流向之情形下，懷疑
    個人帳戶所有人涉嫌侵占公司帳款，尚難認有實質不法之惡
    意，不能認已構成誣告、誹謗或妨害名譽犯行，自不能因被
    告等告訴原告丙○○業務侵害或背信案件經不起訴處分，即
    認定被告等人妨害名譽。再者，原告告訴被告戊○○、丁○○、己○○○等人妨害名譽之犯行，亦經台灣板橋地方法院
    檢察署檢察官以96年度偵字第21 385號處分書為不起訴處分
    在案，並經台灣高等法院檢察署以97年度上聲議字第5120號
    處分書，駁回原告之再議聲請，有高檢署97年度上聲議字第
    5120號處分書1 件附於本院卷第179 頁足憑，亦採與本院相
    同之見解。核原告僅以其經檢察官就其涉犯業務侵占、背信
    為不起訴處分為由，主張被告等人有毀損名譽犯行，顯屬無
    據。
  (三)次查原告丙○○係霖誠公司之負責人，其提供合作金庫所開
    設000000000000號帳戶供原告霖誠公司使用，且自認其自95
    年初即負責處理霖誠公司業務（詳調解卷第4 頁），而原告
    霖誠公司自95年1 至4 月之支票都入到原告丙○○與霖誠公
    司之帳戶（詳板檢95年他字第6903號偵查卷第317 頁），顯
    見原告丙○○於其實際負責處理霖誠公司業務期間，確有將
    公司票據匯入其個人帳戶中。而原告丙○○於其實際處理霖
    誠公司業務期間既將公司票據匯入個人帳戶中，且未舉證證
    明匯入其個人帳戶之公司帳款，均已匯還公司或提領供公司
    使用，其個人帳戶內之公司資金流向仍屬不明，自不因經檢
    察官為不起訴處分，即可釐清民事責任之歸屬。再者，板檢
    95 年 度偵字第25405 號處分書雖就丙○○涉犯業務侵占與
    背信部分為不起訴處分，但仍認「告發人等（即被告等）關
    於公司經營事業之糾紛，自應循民救濟途徑為之」（詳本院
    卷第63頁），顯見檢察官亦未認定原告丙○○完全無民事上
    之責任。因此，被告等人於原告丙○○未釐清公司與其個人
    帳戶資金往來，且於原告無充分證據證明其無民事責任之情
    形下，函知原告霖誠公司客戶兩造之糾紛狀況，自非憑空編
    號不實事實以誣指原告可比，顯難認被告等人構成毀損原告
    丙○○與霖誠公司之名譽。
  (四)綜上所述，原告主張被告等人毀損其名譽，請求被告等人連
    帶賠償原告各50萬元，為無理由，不應准許。
五、從而，原告霖誠公司依據不當得利之法律關係，請求被告乙○○給付320萬9019元，及自97年3月21日即起訴狀繕本送達
    翌日起至清償日止按年息5%計算之利息，為有理由，應予准
    許，逾此請求，即屬無據，應予駁回。又兩造均陳明願供擔
    保請准為假執行與免假執行之宣告，就原告勝訴部分，核無
    不合，爰分別酌定相當之擔保金額，准許之。至於原告勝訴
    部分，其假執行之聲請，亦失所附麗，應併予駁回。
六、結論：原告之訴為一部有理由，一部無理由，依民事訴訟法
    第79條、第390條第2項、第392條第2項，判決如主文。
中    華    民    國    98    年    3     月    31    日
                  民事第三庭    法  官  何君豪
以上正本係照原本作成
如對本判決上訴，須於判決送達後20日內向本院提出上訴狀
中    華    民    國    98    年    3     月    31    日
                                書記官  黃琴茜

司法院資訊處製作；財團法人民間司法改革基金會備份。
